【裁判字號】    90,交易,134
【裁判日期】    901012
【裁判案由】    過失致死
【裁判全文】
臺灣花蓮地方法院刑事判決                          九十年度交易字第一三四號
    公  訴  人  臺灣花蓮地方法院檢察署檢察官
    被      告  乙○
    選任辯護人  吳明益
                李文平
右列被告因過失致死案件，經檢察官提起公訴（九十年度偵字第一八五九號），本院
判決如左：
    主  文
乙○無罪。
    理  由
一、公訴意旨大意為：被告乙○於民國九十年五月三十一日上午，駕駛車號ＨＱ─七
    四九五號廂型車，沿花蓮縣花蓮市○○街由東向西行駛，於同日九時許，行經該
    街與南京街之無號誌交岔路口處時，本來應注意車前狀況，隨時採取必要之安全
    措施，並遵守汽車行經無號誌之交岔路口時，應減速慢行之規定，以防止發生危
    險事故，而依當時情形，又無不能注意之情形，竟疏於注意車前狀況，且未減速
    慢行，撞及由徐秀英所騎乘之車號ＲＡＣ─五一六號機車，致徐秀英人、車倒地
    ，顱內出血當場死亡，因而認為被告乙○涉犯刑法第二百七十六條第一項的過失
    致死罪嫌。
二、本件公訴人認為被告涉犯刑法第二百七十六條第一項的過失致死罪嫌，是以道路
    交通事故調查報告表、勘驗筆錄、驗斷書及相驗屍體證明書各一份，以及照片數
    張為證，認為被告沒有注意車前狀況，隨時採取必要的安全措施，而且行經無號
    誌的交岔路口沒有減速慢行，違反了道路交通安全規則第九十四條第三項及第九
    十三條第一項第四款的規定，以致造成徐秀英的死亡，做為被告犯罪的依據，而
    被告乙○雖然坦承在上述的時間、地點發生車禍以致造成徐秀英的死亡等情，但
    否認有任何的過失，辯稱：當時雨下得很大，視線很不清楚，所以他駕車的速度
    非常慢，只有時速十幾公里，而且他在路口處看到徐秀英騎乘的機車時，便立即
    煞車，但徐秀英並沒有煞車減速，造成二車輕微的碰撞後徐秀英人車倒地死亡，
    他並沒有過失等語。
三、按犯罪事實應依證據認定之，無證據不得推定其犯罪事實；又不能證明被告犯罪
    者，應諭知被告無罪之判決，刑事訴訟法第一百五十四條、第三百零一條第一項
    分別定有明文。又事實之認定，應憑證據，如未能發現相當證據，或證據不足以
    證明，自不能以推測或擬制之方法，為裁判基礎，最高法院四十年臺上字第八六
號著有判例可供參照。
四、經本院查證的結果：
  (一)徐秀英是因為本件車禍當場死亡的事實，除經被告供承不諱外，並有勘驗筆錄、
    驗斷書及相驗屍體證明書各一份為證。
  (二)按行經無號誌之交岔路口，或因雨霧致視線不清或道路發生臨時障礙時，均應減
    速慢行，作隨時停車的準備；且左方車應暫停讓右方車先行，道路交通安全規則
    第九十三條第一項第四款及第一百零二條第一項第二款分別定有明文。本件車禍
    所在之花蓮市○○街與南京街口，未設有號誌，有道路交通事故調查報告表及現
    場照片在卷可佐，而車禍事故當時風雨很大，視線不佳等情，為被告供述在卷，
    且與告訴人即被害人徐秀英之子甲○○所述的情節互核相符，並有道路交通事故
    調查報告表的記載足憑，又被告自警訊、檢察官偵查及以迄本院調查時，始終供
    稱車禍時他和被害人的車速都極慢，而且他一看到被害人騎乘的機車時就立即煞
    車等語，核與上述調查報告表及現場照片所示，本件車禍現場並未留有煞車痕、
    刮地痕，而且被告及被害人的車損情形都極為輕微，二車顯然僅是輕微擦撞的情
    形相符，因此，被告辯稱他有注意車前狀況，而且在路口有煞車減速等語，都堪
    採信，足證被告行經該路口時有注意車前狀況並減速慢行，並無違反道路交通安
    全規則第九十四條第三項及第九十三條第一項第四款之規定，再參酌調查報告表
    及現場照片上所示事故發生時被告所駕車輛已超越交岔路口中線位置，且被告駕
    駛車輛為右方車，徐秀英所騎乘機車為左方來車等資料判斷，本院認為死者騎駛
    機車於行經無號誌之交岔路口時，並沒有減速暫停也沒有讓被告所駕駛的右方車
    先行，違反右述規定，為本件車禍事故的肇事原因，而關於交通事件過失責任之
    認定，應有信賴原則之適用，即參與道路交通者，應可期待其他參與道路交通者
    遵守道路交通安全規則之規定，設若其他參與道路交通者，因未能遵守道路交通
    安全規則以致發生事故，自不應令遵守交通安全規則之行為人負刑事責任，依上
    述說明及卷內事證判斷，本院認為被告乙○對於防止危險發生之相關交通法令之
    規定，業已遵守，並盡相當之注意義務，以防止危險發生，並無任何過失責任可
    言，此外，也查不到其他積極證據足認被告就本件車禍事故有何過失犯行，自應
    對被告為其無罪之諭知。
據上論斷，應依刑事訴訟法第三百零一條第一項，判決如主文。
本案經檢察官李子春到庭執行職務。
中     華  民     國      九十      年     十     月      十二      日
                                臺灣花蓮地方法院刑事庭
                                    法  官  陳雅敏
右正本證明與原本無異。
如對本判決不服，應於送達後十日內，向本院提出上訴狀。（應抄附繕本）告訴人或
被害人如對於本判決不服者，應具備理由請求檢察官上訴，其上訴期間之計算係以檢
察官收受判決正本之日期為準。
                                    法院書記官


司法院資訊處製作；財團法人民間司法改革基金會備份。
